【裁判字號】    98,交聲,1817
【裁判日期】    980617
【裁判案由】    違反道路交通管理處罰條例聲明異議
【裁判全文】
臺灣臺北地方法院交通事件裁定        98年度交聲字第1817號
原處分機關  臺北市交通事件裁決所
異  議  人
即受處分人  甲○○
上列受處分人因違反道路交通管理處罰條例案件，對於臺北市交
通事件裁決所民國98年4 月17日所為之處分（原處分案號：北市
裁申字第裁22-AEX875392號），聲明異議，本院裁定如下：
    主  文
異議駁回。
    理  由
一、按機器腳踏車行駛至交岔路口，其轉彎，應依標誌或標線之
    規定行駛；無標誌或標線者，應依第102 條及下列規定行駛
    ： 1、內側車道設有禁行機車標誌或標線者，應依兩段方式
    進行左轉，不得由內側或其他車道左轉。 2、在三快車道以
    上單行道道路，行駛於右側車道或慢車道者，應以兩段方式
    進行左轉彎；行駛於左側車道或慢車道者，應以兩段方式進
    行右轉彎，道路交通安全規則第99條第2 項定有明文。次按
    ，汽車駕駛人轉彎時，不依標誌、標線、號誌指示者，處新
    臺幣（下同）600 元以上1800元以下罰鍰；汽車駕駛人，有
    違反道路交通管理處罰條例第48條情形者，除依原條款處罰
    鍰外，並記違規點數1 點，道路交通管理處罰條例第48條第
    1 項第2 款、第63條第1 項第1 款分別定有明文。又道路交
    通管理處罰條例所稱之汽車，依該條例第3 條第8 款之規定
    ，包含機器腳踏車在內。
二、本件異議人即受處分人甲○○於民國98年3 月25日下午1 時
    24分許，駕駛車牌號碼BBQ －485 號重型機車（下稱系爭車
    輛），沿臺北市○○○路行駛至臥龍街口，因未依規定兩段
    式左轉，經臺北市政府警察局大安分局警員當場攔停舉發，
    嗣異議人於舉發通知單所載應到案日期前提出申訴，經原處
    分機關函請原舉發單位查覆結果，仍認異議人有前揭違規行
    為明確，乃依道路交通管理處罰條例第48條第1 項第2 款、
    第63條第1 項第1 款之規定，裁處異議人罰鍰600 元，並記
    違規點數1 點。
三、異議意旨略以：伊於前揭時地駕駛系爭車輛，沿臺北市○○
    ○路行駛至臥龍街口時，因未依規定兩段式左轉，遭攔截舉
    發違規，惟(一)此路段兩段式左轉標示距離路口紅綠燈很遠，
    大約24公尺以上，且間隔許多商家及行道樹；此路段左轉車
    道亦未標示禁行機車，異議人因無法看見放置不當之「兩段
    式左轉標誌」，始依地上左轉標示逕行左轉。(二)就違反道路
    交通安全規則第99條部分：1.異議人並未行駛於有標示禁行
    機車之內側車道，即使此路段起點有標示，也無無限延伸「
    禁行機車」之效力，且此路段中間未加繪「禁行機車」；2.
    該條規定只是提供道路人駕駛機車左右彎之規定，本人並無
    在此規定上有任何違規。(三)又該路段之「兩段式左轉標誌」
    未依道路交通標誌標線號誌設置規定第65條於下緣一併設置
    「機慢車兩段左轉」附牌，且未設置在「路口附近顯明之處
    」，此道路標誌設置瑕疵不該由用路人負責，為此聲明異議
    ，請求撤銷原處分云云。
四、本院查：
（一）異議人於前述時地駕駛系爭車輛，沿臺北市○○○路行駛
      至臥龍街口時，因未依標誌指示兩段式左轉，而遭當場攔
      停舉發之事實，有臺北市政府警察局舉發違反道路交通管
      理事件通知單（北市警交字第AEX875392 號）、臺北市政
      府警察局大安分局98年4 月8 日北市警安分交字第098311
      47800 號函在卷可稽，復為異議人所自承，堪認屬實。而
      查，本件舉發違規地點即臺北市○○○路、臥龍街口前之
      慢車道右側明顯處，設置有「機慢車兩段左轉」之圓型標
      誌，有異議人提出之現場照片在卷可稽，是依上開道路交
      通安全規則第99條第2 項前段規定，機車駕駛人行經該路
      口，自應遵守該標誌之規定，實施兩段式左轉彎，至為明
      確；又該路段為三線車道，其最內側車道路段起點（和平
      東路二段311 巷路口）亦劃設有「禁行機車」標字，代表
      該內側車道即為禁行機車道，此有卷附臺北市交通管制工
      程處北市交工規字第09831511700 號函可稽，縱該路段無
      前揭「機慢車兩段左轉」標誌之設置，依上開道路交通安
      全規則第99條第2 項第1 款規定，機車駕駛人亦應依兩段
      式方式左轉，不得直接由內側或其他車道左轉甚明。是以
      本件異議人確有駕駛系爭車輛於上開路段未依規定兩段式
      左轉之違規無訛（無論由內側車道或其他車道左轉均違規
      ），執勤員警以異議人違反道路交通安全規則第99條第2
      項、道路交通管理處罰條例第48條第1 項第2 款，而當場
      攔停掣單舉發，並無違誤之處。
（二）次依卷附異議人所提現場照片所示，該路段之「機慢車兩
      段左轉」圓型標誌清晰可辨，並未污損或遭店家、行道樹
      所遮蔽；而該圓形標誌設置位置係考量機車駕駛行駛速率
      、一般駕駛可視距離、反應時間及視距無礙地點等因素所
      設置，且經主管單位臺北市交通管制工程處現場勘查，該
      標誌牌亦無如異議人所謂設置地點過遠之情事，亦有前揭
      臺北市交通管制工程處函在卷可佐，是異議人辯稱該路口
      之兩段左轉標誌設置不當，無法看見云云，實不足採。又
      依道路交通標誌標線號誌設置規定第65條，「機慢車兩段
      左轉」圓型標誌下緣固得設置「機慢車兩段左（右）轉」
      附牌，加強用路人辨識「機慢車兩段左轉」圓型標誌之功
      能，然該路段之圓形標誌清晰可辨並無污損，已如前述，
      縱無附牌之加註，一般領有駕駛執照之用路人均可清楚辨
      識該處之圓形標誌係用以表示機慢車須兩段左轉，且道路
      交通標誌標線號誌設置規定第65條係規定「得」設置附牌
      而非「應」設置附牌，故異議人以「機慢車兩段左轉」圓
      形標誌下緣未設置附牌即認道路標誌設置有瑕疵，顯屬誤
      會。
五、綜上所述，異議人確有於上開時、地駕駛系爭車輛，未依機
    慢車兩段左轉標誌指示左轉之違規行為，原處分機關依道路
    交通管理處罰條例第48條第1 項第2 款、第63條第1 項第1
    款及違反道路交通管理處罰條例統一裁罰基準表規定，裁處
    受處分人罰鍰600 元，並予記違規點數1 點，核無違法或不
    當之處。從而，本件異議為無理由，應予駁回。
據上論斷，應依道路交通案件處理辦法第19條，裁定如主文。
中    華    民    國    98    年    6     月    17    日
                          交通法庭法  官  吳俊龍
上正本證明與原本無異。
如不服本裁定應於送達後5日內向本院提出抗告狀。
                                  書記官  劉俊源
中    華    民    國    98    年    6     月    17    日


司法院資訊處製作；財團法人民間司法改革基金會備份。
